臺灣基隆地方法院基隆簡易庭小額民事判決
110年度基小字第1601號
原      告  新北市政府財政局

法定代理人  李泰興  
訴訟代理人  鄧曉徽  
            王冠盈  
            石育民  
被      告  潘俊廷  


上列當事人間不當得利事件，本院於民國110年10月28日言詞辯
論終結，判決如下：
    主  文
被告應給付原告新臺幣柒仟肆佰肆拾柒元，及其中新臺幣陸仟柒
佰貳拾元自民國一百一十年九月六日起至清償日止，按週年利率
百分之五計算之利息。
原告其餘之訴駁回。
訴訟費用新臺幣壹仟元，由被告負擔新臺幣玖佰參拾柒元，餘由
原告負擔。
本判決原告勝訴部分得假執行，但被告如以新臺幣柒仟肆佰肆拾
柒元為原告供擔保後，得免為假執行。
    事實及理由
一、本件被告經合法通知，未於言詞辯論期日到場，核無民事訴
    訟法第386條各款所列情形，爰依同法第436條之23、第436
    條第2項、第385條第1項前段之規定，准原告之聲請，由其
    一造辯論而為判決。 
二、原告起訴主張：新北市○○區○○○段○○○○段000地號土地（下稱
    系爭土地）為新北市市有土地，原告係為管理機關。被告於
    民國103年間向訴外人沈蔡夏子購買坐落系爭土地上之建物
    ，無權占用系爭土地，占用面積達21平方公尺，爰依民法第
    179條規定，請求被告返還106年1月1日起至109年12月31日
    止，相當於租金之不當得利及原告前因向被告追討無權占用
    系爭土地之土地使用補償費，向法院聲請核發支付命令之督
    促程序費用新臺幣（下同）500元。並聲明：被告應向原告
    給付7,947元，及其中6,720元自起訴狀繕本送達被告之翌日
    起至清償日止，按年息百分之5計算之利息；支付命令聲請
    費用由被告負擔；訴訟費用由被告負擔。
三、被告經合法通知，未於言詞辯論期日到場，亦未提出書狀為
    任何聲明或陳述。 
四、本院之判斷：
  ㈠本件原告主張之上開事實，經原告提出與上開事實相符之系
    爭土地之土地建物查詢資料、被告積欠系爭土地之使用土地
    補償費明細表、訴外人沈蔡夏子及被告於103年8月18日具狀
    向原告申請變更系爭土地之土地使用補償費繳納義務人名義
    之申請書為證，而被告經合法通知無正當理由不到庭，亦未
    以提出書面為任何陳述，堪認原告主張之上開事實係為真實
    。
　㈡按無法律上之原因而受利益，致他人受損害者，應返還其利
    益，民法第179 條前段定有明文。而無權占有他人房屋、土
    地，可能獲得相當於租金之利益為社會通常之觀念，房屋、
    土地所有人因此受有損害，即得依不當得利規定，請求返還
    該利益。查，本件被告無權占有、使用原告管理之系爭土地
    ，已如前述，則被告無法律上之原因而受利益，致原告無法
    使用、收益系爭房地，因此受有損害。是原告依不當得利之
    法律關係請求被告返還相當於租金之不當利益，即有理由。
  ㈢又按城市地方房屋之租金，以不超過土地及其建築物申報總
    價年息百分之10為限；前條規定，於租用基地建築房屋準用
    之，土地法第97條第1項、第105條定有明文。其次，所謂土
    地價額係指法定地價而言。土地所有人依土地法所申報之地
    價為法定地價，土地所有權人未於公告期間申報地價者，以
    公告地價百分之80為其申報地價。公有土地以各該宗土地之
    公告地價為申報地價，免予申報。土地法施行法第25條、土
    地法第148條、平均地權條例施行細則第21條分別定有明文
    ，故土地法第97條第1項、第105條所謂之申報總價，即指該
    土地之申報地價而言，其為公有土地者，則以公告地價為申
    報地價。另基地 租金之數額，除以基地申報地價為基礎外
    ，尚須斟酌基地之位置，工商業繁榮之程度，承租人利用基
    地之經濟價值及所受利益等項，並與鄰地租金相比較，以為
    決定，並非必達申報總地價年息百分之10之最高額（最高法
    院68年台上字第3071號判例參照）。經查，系爭土地之申報
    地價如附表所示，此有公告地價網路登載資料附卷可佐，另
    系爭土地使用分區均鄉村區、使用地類別為乙種建築用地，
    有系爭土地之土地建物查詢資料在卷可稽，綜參上情，原告
    主張依占用面積乘以申報地價之年息百分之5計算相當於租
    金之不當得利，應屬合理。故原告得請求被告返還如附表所
    示期間相當於租金之不當得利數額，應為6,720元（計算式
    詳如附表所示）。從而，原告依不當得利之法律關係，請求
    被告返還6,720元，於法自屬有據。
　㈣末按受領人於受領時，知無法律上之原因或其後知之者，應
    將受領時所得之利益或知無法律上之原因時所現存之利益，
    附加利息，一併償還；應付利息之債務，其利率未經約定，
    亦無法律可據者，週年利率為百分之5，此觀民法第182條第
    2項、第203條規定即明。民法第182條第2項之規範係課予惡
    意受領人附加利息返還不當得利之責任，該項利息應自受領
    人知無法律上之原因時起算。準此，本件被告於103年間即
    因買受系爭土地上之建物而無權占用系爭土地，依前揭規定
    ，被告於無權占用系爭土地時即已知無法律上原因，是被告
    固應將受領時所得之利益，附加利息加計法定遲延利息，一
    併償還，惟原告僅主張727元之遲延利息，應屬可採。
　㈤原告雖又請求被告給付督促程序費用，惟查前揭督促程序費
    用既非本件訴訟費用，且與被告無權占用系爭土地無涉，原
    告基於不當得利之法律關係請求被告給付督促程序費用500
    元，為無理由，應予駁回。
五、從而，原告主張被告無權占有系爭土地，依不當得利之法律
    關係，請求被告給付相當於租金之不當得利及利息7,447元
    ，及其中6,720元自起訴狀繕本送達被告之翌日即110年9月6
    日（被告應受送達處所不明，經本院於110年8月16日公示送
    達後，於110年9月5日發生送達之效力）起至清償日止，按
    週年利率百分之5計算之遲延利息應予准許；至逾此範圍之
    請求，則乏根據，為無理由，不應准許。
六、本件係適用小額訴訟程序所為被告敗訴之判決，依民事訴訟
    法第436條之20規定，就原告勝訴部分依職權宣告假執行。
    並依職權宣告被告預供擔保得免為假執行。
七、本件事證已臻明確，兩造其餘攻擊、防禦方法及舉證，經本
    院審酌後，認對於判決結果均無影響，爰不一一論述，併此
    指明。
八、訴訟費用即第一審裁判費1,000元，由被告負擔937元（計算
    式：1,000元×7,447元/7,947元＝937元，元以下四捨五入）
    ，餘由原告負擔。
九、據上論結，本件原告之訴為一部有理由、一部無理由，依民
   事訴訟法第436條之23、第436條之19第1項、第436條之20、
   第436條第2項、第385條第1項前段、第79條、第87條第1項、
   第392條第2項，判決如主文。　
中　　華　　民　　國　　110 　年　　11　　月　　11　　日
                  基隆簡易庭法　官　周裕暐
以上正本係照原本作成。
對於本件判決如有不服，應於收受送達後20日內向本院提出上訴
書狀，上訴於本院合議庭，並按他造當事人之人數附具繕本。
當事人之上訴，非以判決違背法令為理由不得為之，上訴狀應記
載上訴理由，表明下列各款事項：
(一)原判決所違背之法令及其具體內容。
(二)依訴訟資料可認為原判決有違背法令之具體事實。
中　　華　　民　　國　　110 　年　　11　　月　　11　　日
                            書記官　謝佳妮
附表：
占用土地 占用面積 （平方公尺） 占用期間（民國） 申報地價（新臺幣） 相當於租金之不當得利計算式：土地面積×申報地價×5%/12月×占用月數 利息計算期間（民國） 占用期間之利息：占用期間之不當得利×5%/12月×占用月數（四捨五入） 新北市○○區○○○段○○○○段000地號 21 106年1月1日至106年6月30 1,600元 21×1,600×5%/12×6＝840 106年8月1日至110年6月30日 840×5%/12×47＝165   106年7月1日至106年12月31日 1,600元 21×1,600×5%/12×6＝840 107年2月1日至110年6月30日 840×5%/12×41＝144   107年1月1日至107年6月30 1,600元 21×1,600×5%/12×6＝840 107年8月1日至110年6月30日 840×5%/12×35＝123   107年7月1日至107年12月31日 1,600元 21×1,600×5%/12×6＝840 108年2月1日至110年6月30日 840×5%/12×29＝102   108年1月1日至108年6月30日 1,600元 21×1,600×5%/12×6＝840 108年8月1日至110年6月30日 840×5%/12×23＝81   108年7月1日至108年12月31日 1,600元 21×1,600×5%/12×6＝840 109年2月1日至110年6月30日 840×5%/12×17＝60   109年1月1日至109年6月30日 1,600元 21×1,600×5%/12×6＝840 109年8月1日至110年6月30日 840×5%/12×11＝39   109年7月1日至109年12月31日 1,600元 21×1,600×5%/12×6＝840 110年2月2日至110年6月30日 840×5%/12×（4＋27/28）＝17 總計    6,720元  731元